【裁判字號】    90,聲再,402
【裁判日期】    900928
【裁判案由】    聲請再審
【裁判全文】
臺灣高等法院刑事裁定                              九十年度聲再字第四二號
    再審聲請人
    即受判決人  甲○○
右聲請人因侵占案件，對於本院八十七年度上易字第二三六五號中華民國八十七年八
月十三日確定判決（臺灣臺北地方法院八十五年度易字第六九七八號、臺灣臺北地方
法院檢察署八十五年度偵字第一七一三七號），聲請再審，本院裁定如左：
    主  文
再審及停止刑罰之聲請均駁回。
    理  由
一、聲請意旨略稱：原判決就委託契約書有關清償日期、利息之約定、借款項目之限
    制、及第四條有關委託人可排除借款責任之特約等內容之認定均與當事人間之真
    意不符，以致原判決所認定之事實實有錯誤；另協議書、抵押權設定借款契約書
    亦均以上開委託書為附件，足見借款人之出借行為與抵押權擔保之效力範圍應受
    委託書之拘束，故本件之借款人應為聲請人，且系爭借款亦不在抵押權擔保效力
    所及；原審判決以土地及建物登記謄本為證據，依當時之夫妻財產制等相關法令
    ，益證本件借款不屬委託人夫婦，而是被告所借。被告背書交予王正榮之客票即
    徐逢章所簽發之本票及其執行資料均足證被告並無不法侵占之意圖，此項證據當
    時已經存在而審判時並未注意；又本件借款業經清償，亦有王正榮親寫之取款憑
    條影本十張可證，再原審以突襲審判，未告知被告及辯護人變更罪名為侵占罪，
    致被告及辯護人就以上有利之證據未為請求調查及充分之辯解，遽爾改判侵占罪
    ，足證原確定判決認定事實為錯誤。如前所述，被告並無侵占犯行，應受無罪之
    判決，且均為當時已經存在，為原判決審判時未加注意之證據，請調取原卷核閱
    足證，敬請裁準再審，以為救濟，並停止刑之執行云云。
二、按聲請再審，經法院認為無再審之理由而以裁定駁回後，不得更以同一原因聲請
    再審；又聲請再審之程序違背規定者，應以裁定駁回之，刑事訴訟法第四百三十
    四條第二項、第四百三十三條分別定有明文。經查，本件聲請意旨關於聲請人所
    述：原審以突襲審判，未告知被告及辯護人變更罪名為侵占罪，致被告及辯護人
    就以上有利之證據未為請求調查及充分之辯解一節，已據聲請人於本院八十八年
    度聲再字第二四三號一案中，援為聲請再審之原因，並經本院以其聲請為無理由
    予以裁定駁回在案，此有本院上開裁定影本一紙附卷可憑。乃聲請人仍以同一原
    因聲請再審，揆諸上揭規定，其此部份聲請再審之程序顯屬違背規定，應自程序
    上予以駁回。
三、按刑事訴訟法第四百二十條第一項第六款所謂：「發現確實之新證據」係指就該
    新證據之本身作形式上觀察，毋須經調查程序，顯然可認為足以動搖原確定之判
    決；且該證據於當時即已存在，祇為法院及當事人所不知，迨判決後始行發現之
    情形而言（參閱最高法院四十年臺抗字第二號判例意旨）；又若判決前已經當事
    人提出或聲請調查之證據，經原審法院捨棄不採者，即非該條款所謂發現之新證
    據，不得據為聲請再審之原因（最高法院七十七年度台抗字第五十五號裁定參照
    ）。
四、經查本件原確定判決業已詳細說明認定被告即再審聲請人甲○○確有侵占犯行之
    依據及所憑理由，依法並無不合。聲請人以委託契約書、協議書、抵押權設定借
    款契約書、土地及建物登記謄本、王正榮親寫之取款憑條影本十張、徐逢章所簽
    發之本票及其執行資料等為新證據據以提出本件再審，惟上開證據均存在於卷內
    ，且原審判決理由中已詳予調查審酌，當為原審法院所已知，亦為再審聲請人於
    原審法院審理時所明知，故並無事後始發見可言。另前揭之取款憑條影本及徐逢
    章之執行資料，原確定判決已於理由欄一(五)、(七)中敘明不採之理由，是上開聲請
    意旨所言僅係聲請人對原確定判決所認定之事實有所爭執，而非提出新事實、新
    證據，亦無法該當顯然可認定足以動搖原有確定判決，應為無罪、免訴、免刑或
    輕於原判決罪名之顯然性要件，故不符合刑事訴訟法第四百二十條第一項第六款
    得為聲請再審之事由。雖聲請人另引司法院大法官第一四六號解釋認本件得聲請
    再審，然上開解釋係以有再審之原因者為前提，本件聲請人所稱新證據並非刑事
    訴訟法第四百二十條第一項第六款所稱之新證據自不符合再審之原因已如前所述
    ，故並非上開大法官解釋所稱得聲請再審之情形，附此敘明。綜上所述，聲請人
    此部份之再審聲請為無理由。
五、本件再審之聲請為一部分不合法，一部份無理由，均應依法駁回之。又其再審之
    聲請，既應駁回，其停止刑罰執行之聲請，即屬不能准許，應併予駁回。
六、據上論斷，應依刑事訴訟法第四百三十三條、第四百三十四條第一項、第二項，
    裁定如主文。
中      華      民      國    九十      年      九      月    二十八    日
                              臺灣高等法院刑事第二十二庭
                                  審判長法  官  許  正  順
                                        法  官  邱  同  印
                                        法  官  胡  方  新
右正本證明與原本無異。
不得抗告。
                                        書記官  秦  慧  榮
中    華    民    國     九十     年       十       月        三        日


司法院資訊處製作；財團法人民間司法改革基金會備份。
